【裁判字號】    95,重訴,303
【裁判日期】    950315
【裁判案由】    返還不當得利等
【裁判全文】
臺灣臺北地方法院民事判決             95年度重訴字第303號
原      告  丙○○
被      告  崇越電通股份有限公司
法定代理人  甲○○
被      告  乙○○
            戊○○
            丁○○
上列當事人間返還不當得利等事件，本院判決如下：
    主      文
原告之訴及假執行聲請駁回。
訴訟費用由原告負擔。
    事實及理由
一、按原告之訴，依其所訴之事實，在法律上顯無理由者，法院
    得不經言詞辯論，逕以判決駁回之，民事訴訟法第249條第2
    項定有明文。
二、原告主張略以：(一)被告崇越電通股份有限公司 (原名「崇科
    電子股份有限公司」，下稱「崇越公司」)於民國89年6月7
    日與伊簽訂僱用契約書（下稱系爭僱用契約），聘任伊擔任
    該公司管理部兼財務部經理乙職，每月薪資新台幣（下同）
    70, 300元。詎被告乙○○ (下稱乙○○)為該公司董事兼總
    經理，竟於89年8月25日以伊不適任為由，終止系爭僱用契
    約。雙方就系爭僱用契約是否終止乙事發生爭訟，經台灣板
    橋地方法院（下稱板橋地院）三重簡易庭（即91年度重勞簡
    字第5號）、該院合議庭（91年度勞簡上字第26號）判決崇
    越公司應給付伊一個月薪資70,000元（訴訟中伊減縮請求）
    及法定遲延利息外，並駁回伊其餘請求，再經最高法院裁定
    駁回伊上訴而告確定（即93年度台簡上字第7號）（下稱另
    案給付薪資事件）。惟伊並無不能勝任工作之情形，且依系
    爭僱用契約第9條約定，崇越公司亦應於1個月前書面通知伊
    ，故該公司行使終止權係屬權利之濫用，致伊受有損害，自
    應賠償伊包含薪資（即自89年8月26日起至94年12月31日）
    、績效獎金、加班費及股票等損害，共計9,004,940元；(二)
    被告戊○○（下稱蔡信章）為律師，於上開另案給付薪資事
    件擔任崇越公司、乙○○之共同訴訟代理人，但其於上開事
    件審理期間，竟行使偽造免職公告於訴訟書狀內，致損害伊
    名譽，亦應賠償伊非財產上損害600,000元；(三)另被告丁○
    ○為另案給付薪資事件中，板橋地院合議庭受命法官，未依
    卷證資料認定事實，竟捏造與實情不符之判決致損害伊名譽
    ，同應賠償伊非財產上損害200,000元。爰依不當得利、及
    侵權行為法則，提起本訴等情。並於本院聲明：(一)被告應給
    付原告9,804,940元，及加計自起訴狀送達日起算之法定遲
    延利息。(二)願供擔保請准宣告假執行。
三、原告主張上列之事實，固據提出僱用契約書、免職公告、崇
    越公司88年6月8日第3屆第3次董事會議事錄、該公司89年7
    月17日第3屆第4次董事會議事錄、百瞧地院三重簡易庭90年
    度重勞簡調字第29號調解程序筆錄、板橋地院三重簡易庭91
    年度重勞簡字第5號宣示判決筆錄、華南商業銀行五股分行
    90年11月30日華五股會字第149號函、崇越公司89年7月現
    金預測表、自行補足支票存款不足申請書、華南商業銀行五
    股分行90年11月23日華五股會字第147號函、推薦函、板
    橋法院91年度勞簡上字第26號判決、最高法院93年度台簡上
    字第7號裁定、崇越公司資產負債表等件為證（見本院卷第7
    至64頁）。惟：
(一)、按確定判決之既判力，固以訴訟標的經表現於主文判斷之事
    項為限，判決理由並無既判力。但法院於判決理由中，就訴
    訟標的以外當事人主張之重要爭點，本於當事人辯論之結果
    ，已為判斷時，除有顯然違背法令之情形，或當事人已提出
    新訴訟資料，足以推翻原判斷之情形外，應解為在同一當事
    人就該重要爭點所提起之訴訟中，法院及當事人就該已經法
    院判斷之重要爭點，皆不得任作相反之判斷或主張，始符民
    事訴訟上之誠信原則（最高法院92年度台上字第2460號判決
    意旨參照）。
(二)、查，另案給付薪資事件中，板橋地院合議庭以原告既有不能
    勝任工作之情形，則崇越公司於89年8月25日通知原告終止
    系爭僱用契約，並依該契約第9條約定，於通知後1個月即同
    年9月24日發生終止該契約之效力（見該院91年度勞簡上字
    第26號判決三之Ｂ(一)至(四)所示，即本院卷第48至53頁）為由
    ，判決崇越公司應給付原告薪資一個月薪資70,000元（因原
    告同意以70,000元為一個月薪資，見同上判決三之Ｂ(七)所示
    ，本院卷第57頁）及加計法定遲延利息確定在案，足見崇越
    公司與原告終止系爭僱用契約，於法即無不當，自無何權利
    濫用之情形甚明。是原告主張：崇越公司與乙○○違法終止
    系爭僱用契約，有違反民法第148條規定，顯有權利濫用情
    形云云，即無可取。
(三)、次查，蔡信章為律師，於另案給付薪資事件中，基於崇越公
    司與乙○○共同訴訟代理人身份，於訴訟中對於原告主張事
    項，依法提出攻擊、防禦方法並記載於書狀，並引用崇越公
    司所張貼將原告免職之公告作為證據資料方法，核與民事訴
    訟法第265至268條規定相符，自難憑此即謂對於原告有何故
    意不法侵害名譽行為可言。至於原告主張該免職公告係偽造
    云云，並未舉證以實說，且如前所述，另案給付薪資事件中
    ，板橋地院合議庭亦認定原告確實有不能勝任工作之情形（
    見本院卷第50至53頁），核與該免職公告所載意旨相符（見
    本院卷第9頁），要難謂該免職公告有何偽造不實，對於原
    告有損害名譽之故意不法行為。是原告主張：蔡信章行使偽
    造免職公告於另案給付薪資事件之書狀內，顯係不法侵害伊
    名譽云云，自無足取。
(四)、再查，另案給付薪資事件中，板橋地院合議庭受命法官丁○
    ○，乃係於該事件第2審準備程序中，依民事訴訟法第436條
    之2第2項、第463條準用第270條、第272條規定，行使闡明
    法律關係及調查證據之法定職權。至於該院91年度勞簡上字
    第26號民事判決，係合議庭3位法官本於法律確信所為之判
    斷，且經最高法院以該判決並無適用法規顯有錯誤情形為由
    ，裁定駁回原告之第3審上訴而告確定（見本院卷第62至63
    頁）。是原告主張：丁○○為另案給付薪資事件中，板橋地
    院合議庭受命法官，未依卷證資料認定事實，竟捏造與實情
    不符之判決致損害伊名譽云云，委無可取。
(五)、次按，無法律上之原因而受利益，致他人受損害者，應返還
    其利益，民法第179條前段固有明文。惟乙○○係崇越公司
    董事兼總經理，而崇越公司既已於89年9月24日合法終止與
    原告間系爭僱用契約，則崇越公司、乙○○並未因此而受有
    法律上利益、或損害原告權益；蔡信章為另案給付薪資事件
    中，崇越公司與乙○○共同訴訟代理人，既無損害原告名譽
    ，自無因此而受有法律上利益；而丁○○則為板橋地院另案
    給付薪資事件之合議庭受命法官，既無於判決中不法侵害原
    告名譽之行為，顯無可能因此而受有法律上利益可言。
四、從而，原告基於所述之事實，依不當得利、及侵權行為法則
    ，訴請被告應給付其損害計9,804,940元，及加計自起訴狀
    送達日起算之法定遲延利息，顯無法律上理由，爰不經言詞
    辯論，逕以判決駁回之。又原告之訴既經駁回，則其假執行
    之聲請即失所附麗，應併予駁回。
五、據上論結，本件原告之訴顯無理由，依民事訴訟法第第249
    條第2項、第78條，判決如主文。
中    華    民    國    95    年    3     月    15    日
                  民事第一庭    法  官  楊絮雲
以上正本係照原本作成
如對本判決上訴，須於判決送達後20日內向本院提出上訴狀
中    華    民    國    95    年    3     月    15    日
                                書記官  高秋芬


司法院資訊處製作；財團法人民間司法改革基金會備份。
